【裁判字號】    90,易,2288
【裁判日期】    901127
【裁判案由】    傷害等
【裁判全文】
臺灣臺中地方法院刑事判決                          九十年度易字第二二八八號
    公  訴  人  臺灣臺中地方法院檢察署檢察官
    被      告  甲○○
右列被告因傷害等案件，經檢察官提起公訴（九十年度偵字第八七七六號），本院判
決如左：
    主  文
甲○○服用酒類，不能安全駕駛動力交通工具而駕駛，處有期徒刑參月，如易科罰金
，以參佰元折算壹日；又以加害身體之事，恐嚇他人致生危害於安全，處有期徒刑參
月，如易科罰金，以參佰元折算壹日，扣案之螺絲起子壹支沒收；主刑部分應執行有
期徒刑伍月，如易科罰金，以參佰元折算壹日。
    事  實
一、甲○○於民國九十年五月十三日二十一時許，在臺中市○○路朋友住處飲用紅葡
    萄酒一杯半及啤酒一罐後，已呈酒醉狀態而不能安全駕駛動力交通工具，猶於同
    日二十二時許，駕駛車牌號碼九Ｓ─一二三號自小貨車，沿臺中縣太平市○○路
    往宜昌路雅路方向行駛，迨於同日十時二十分許，其行經同市○○路與廣三街附
    近時，因見同向行駛於其前方，由乙○○所駕駛搭載其配偶丙○及其子張天翰之
    自小客車車速較慢，因而故意超車至乙○○所駕駛之自小客車前方，並緊急煞車
    三次，乙○○即將自小客車停靠同市○○街與樹德路口之便利商店前，並與丙○
    及張天翰一同下車，甲○○即另行基於恐嚇危害身體安全之犯意，自其所駕駛之
    自小貨車車內取出螺絲起子一支，且手持該螺絲起子，在乙○○及丙○之面前揮
    動，並恫嚇稱：「如果刺你們的話，只是傷害罪」等語，使乙○○及丙○心生畏
    怖，致生危害於乙○○及丙○之安全。嗣經警據報前往現場處理後，於同日二十
    三時六分許對甲○○施以口呼氣方式測試酒精濃度，發現其酒精濃度測定值高達
    每公升○˙五九毫克，始查悉上情，並扣得上開螺絲起子一支。
二、案經乙○○訴由臺中縣警察局霧峰分局報告臺灣臺中地方法院檢察署檢察官偵查
    起訴。
    理  由
一、訊據被告甲○○對於在右揭時地飲用酒類後不能安全駕駛動力交通工具而駕駛上
    開自小貨車之事實，於警訊、偵查及本院調查、審理時均供認不諱，且被告為警
    查獲後，於警員命其作直線測試時腳步不穩；查獲、測試或訊問過程有含糊多話
    之現象，亦有警員吳旻蔚所製作之刑法第一百八十五條之三，查獲後測試、觀察
    職務報告一紙在卷可憑，按服用酒類不能安全駕駛動力交通工具之認定，參考德
    國、美國之認定標準，對於酒精濃度呼氣已達每公升○．五五毫克或血液濃度達
    百分之○．一一以上，肇事率為一般正常人之十倍，應認為已達不能安全駕駛之
    標準（法務部八十八年五月十八日八八年度法檢字第一六六九號函參照），被告
    所測得吐氣中所含酒精濃度高達每公升○˙五九毫克，且其測試酒精濃度之時距
    其飲酒後駕車之時，已相距一小時，足見其飲酒後駕駛車輛之初，其酒精濃度應
    更高於每公升○˙五九毫克，其駕駛車輛之注意能力已因飲酒而較平日為低，顯
    已達不能安全駕駛動力交通工具之程度甚明，此外，並有被告所駕駛之自小貨車
    照片二張、現場圖、酒精測定值測試紙及臺中縣警察局舉發違反道路交通管理事
    件通知單各乙紙附卷可資佐證，因而事證明確，被告此部分犯行已堪認定，應予
    依法論科。
二、又被告固直承有手持螺絲起子，並對告訴人乙○○及證人丙○說：「如果刺你們
    的話，只是傷害罪」等情不諱，惟辯稱：當時是因告訴人乙○○、證人丁○○及
    丙○等共七、八人在場，伊不知他們有何意圖，所以是在傷害證人丁○○之後，
    才拿出螺絲起子防衛，且伊所說的話，應不算是恐嚇云云。經查，右揭恐嚇危害
    安全之犯罪事實，業據告訴人乙○○迭於警訊、偵查中指訴：被告手持螺絲起子
    ，並揮動作出要傷人狀，且說如果刺你們的話，也只是傷害罪，讓其心生畏懼等
    語甚為明確，核與證人丙○於本院調查時到庭證述被告手持螺絲起子，並出言恫
    嚇，致伊心裡非常害怕等情相符。另告訴人乙○○及證人丙○均於本院調查時陳
    稱：被告拿螺絲起子揮舞時，證人丁○○尚未來到現場等語，核與證人丁○○於
    警訊時指訴：伊駕車行經樹德路與廣三街口，見被告手持螺絲起子在告訴人乙○○面前揮舞，作出要傷害之樣子，即下車勸阻等語相符，足證被告辯稱是傷害證
    人丁○○之後，始拿出螺絲起子云云，並非實在，而不可採。又按凡以經驗法則
    上人類可加以掌握控制之惡害為內之通知行為，即為恐嚇。被告以「如果刺你們
    的話，也只是傷害罪」等語對告訴人乙○○及證人丙○加以恫嚇，復手持有行兇
    之可能，客觀上足對人之身體、生命構成威脅之螺絲起子在告訴人乙○○及證人
    丙○面前揮動作勢要傷人之狀，且其以言詞、舉動恫嚇之內容，非超越被告掌控
    可能之範圍，是告訴人乙○○因而至警局提出告訴，其對身體安全深感不安，顯
    而易見，被告上開言語及舉動，自屬恐嚇，灼然至明，是被告辯稱並非恐嚇云云
    ，自難憑採。此外，復有扣案之螺絲起子一支可資佐憑，因而事證明確，被告恐
    嚇犯行亦堪認定，應予依法論科。至告訴人乙○○及證人丙○雖均陳稱被告對其
    等以上開言語及舉動恫嚇時，尚有其子張天翰在場等語，且為被告所供承在卷，
    惟因張天翰現在美國，無法到庭，業據證人丙○於本院調查時陳明在卷，因而無
    法查證被告對張天翰以上開言語、舉動恫嚇，是否足以令張天翰達心生畏怖之程
    度，而該當恐嚇危害安全罪之構成要件，因而本諸罪疑唯輕原則，就此部分犯行
    ，核屬不能證明，而應為被告有利之認定，併此敘明。
三、核被告所為，係犯刑法第一百八十五條之三服用酒類致無法安全駕駛動力交通工
    具罪、同法第三百零五條恐嚇危害安全罪。被告恐嚇危害安全部分犯行，係以一
    恐嚇行為加害告訴人乙○○及證人丙○二人，而侵害二法益，均觸犯構成要件相
    同之罪名，為同種想像競合犯，應從其一之恐嚇危害安全罪論處。被告所犯服用
    酒類致無法安全駕駛動力交通工具罪及恐嚇危害安全罪間，犯意各別，行為互殊
    ，應分論併罰。被告恐嚇危害安全部分，公訴人雖僅就被告恐嚇告訴人乙○○之
    部分犯行提起公訴，然檢察官就犯罪事實一部起訴者，其效力及於全部，本件被
    告恐嚇證人丙○之部分犯罪事實，與前揭論罪科刑之恐嚇告訴人乙○○之部分，
    有想像競合犯之裁判上一罪關係，已如前述，本院自應就屬於裁判上一罪之恐嚇
    證人丙○部分犯行一併加以裁判。爰審酌被告動機、目的、酒醉後已不能安全駕
    駛，仍不顧公眾之安危，貿然駕車，另因細故即對告訴人乙○○及證人丙○以言
    語及舉動恐嚇，造成告訴人乙○○及證人丙○心理上恐懼甚鉅，惟犯罪後大致坦
    認犯行，應有悔過之意，態度尚佳等一切情狀，分別量處如主文所示之刑，並均
    諭知易科罰金之折算標準，並定其應執行之刑。扣案之螺絲起子一支，係供被告
    犯恐嚇危害安全罪所用之物且屬被告所有，業據被告於警訊、本院調查時陳明在
    卷，爰依刑法第三十八條第一項第二款宣告沒收。
四、被告另被訴傷害告訴人丁○○部分，另行審結，併此敘明。
據上論斷，應依刑事訴訟法第二百九十九條第一項前段，刑法第一百八十五條之三、
第三百零五條、第五十五條、第四十一條第一項前段、第五十一條第五款、第三十八
條第一項第二款，罰金罰鍰提高標準條例第一條前段、第二條，判決如主文。
中      華      民      國    九十    年      十一      月    二十七    日
                              臺灣臺中地方法院刑事第七庭
                               審判長法  官  夏  一  
                                     法  官  吳  美  蒼
                                     法  官  郭  妙  俐
右正本證明與原本無異。
如不服本判決，應於判決送達後十日內，向本院提出上訴狀。
                                     書記官
中      華      民      國    九十    年      十二      月      三      日
附錄本案論罪科刑法條全文：
刑法第一百八十五條之三
服用毒品、麻醉藥品、酒類或其他相類之物，不能安全駕駛動力交通工具而駕駛者，
處一年以下有期徒刑、拘役或三萬元以下罰金。
第三百零五條
以加害生命、身體、自由、名譽、財產之事，恐嚇他人致生危害於安全者，處二年以
下有期徒刑、拘役或三百元以下罰金。


司法院資訊處製作；財團法人民間司法改革基金會備份。
